【裁判字號】    97,台聲,486
【裁判日期】    970619
【裁判案由】    請求履行契約
【裁判全文】
最高法院民事裁定              九十七年度台聲字第四八六號
聲  請  人  甲○○
訴訟代理人  謝聰文律師
上列聲請人因與乙○○等間請求履行契約事件，對於中華民國九
十七年三月六日本院裁定（九十七年度台上字第四一三號），聲
請再審，本院裁定如下：
    主  文
聲請駁回。
聲請訴訟費用由聲請人負擔。
    理  由
本件聲請人對於本院九十七年度台上字第四一三號確定裁定（下
稱原確定裁定），認有民事訴訟法第四百九十六條第一項第一款
、第十三款規定適用法規顯有錯誤及發現新證物之情形，聲請再
審，係以：聲請人於前訴訟程序抗辯相對人丙○○以檢舉聲請人
所任院長之醫院頂樓違建為手段，脅迫其簽訂系爭協議書，該違
建檢舉案之撤回，為聲請人協議必要之點，如相對人不同意，不
可能意思表示一致；詎原確定裁定竟載「系爭協議書之約定，被
上訴人（即丙○○）取得新台幣（下同）一千七百二十八萬元，
與孫主悅、王宗李（同為協議書之當事人）交付股份轉讓書係一
體之對待給付，上訴人（即聲請人）自無與孫主悅單獨意思表示
一致之餘地」。率認聲請人所關切違建檢舉案之撤回，非必要之
點，非丙○○之對待給付義務，解釋契約未探求當事人真意，有
違背法令之錯誤。且本院前次發回意旨認系爭協議書上「特具函
如附件」遭刪除，若係新要約，究竟如何通知聲請人應予查明，
惟前訴訟程序第二審判決未為調查審認，原確定裁定遽以維持，
亦於民事訴訟法第四百七十八條第四項規定有違。又系爭協議書
之原本已尋獲，並無塗改之跡，與丙○○所提出者不同；再丙○
○曾以另案（原法院八十八年度上易字第二四○號損害賠償案）
其應負債務與本件部分請求主張抵銷，該存證信函亦經尋獲；復
以王宗李名下之磐新公司股權曾受分配六十八萬餘元，顯見王宗
李亦認系爭協議書未成立，否則何能受分配。此等協議書之原本
、存證信函、分配款支票影本，若經斟酌可獲有利判決，原確定
裁定亦有第十三款之再審事由云云。按取捨證據認定事實屬於第
二審法院之職權，若其認定並不違背法令，即不許任意指摘其認
定不當，以為上訴理由。又解釋契約屬於事實審法院之職權，當
事人不得以其解釋之不當，為第三審上訴理由。本件聲請人於前
訴訟程序第三審上訴理由狀所述上訴理由，核屬事實審法院取捨
證據認定事實及解釋契約是否妥當問題，原不得以之為上訴第三
審之理由。本院原確定裁定因認聲請人對該第二審判決提起上訴
，未對該判決之如何違背法令有具體之指摘，其上訴為不合法，
爰裁定駁回其上訴，核無適用法規顯有錯誤之情形。且前訴訟程
序第二審判決（九十六年重上更（二）字第四一號）已認聲請人
所抗辯新要約一節為不可採，自無續為探究新要約如何通知聲請
人之必要。原確定裁定予以維持，亦與民事訴訟法第四百七十八
條第四項規定無違。又民事訴訟法第四百九十六條第一項第十三
款所謂當事人發現未經斟酌之證物，係指前訴訟程序事實審言詞
辯論終結前已存在之證物，因當事人不知有此，致未經斟酌，現
始知之者而言，倘當事人早知有此證物得使用而不使用，即無所
謂發見，即不得以之為再審理由。前訴訟程序第二審判決既認系
爭協議書原本在聲請人處，法院曾命其提出，聲請人拒未提出；
乃依民事訴訟法第三百四十五條規定認相對人主張為真；則系爭
協議書原本即難謂係新證據，況該協議書傳真本早經孫主悅提出
附於第一審卷。又王宗李曾受分配款支票影本第一審即已提出附
卷，自非新證據。至聲請人所主張丙○○曾以存證信函主張抵銷
一節，於前訴訟程序並未提出，乃前訴訟程序第二審判決後之新
攻擊防禦方法，本件聲請人於前訴訟程序第三審上訴理由狀並無
片語隻字及之，亦難據以認原確定裁定有民事訴訟法第四百九十
六條第一項第十三款之再審事由。聲請人指摘原確定裁定有適用
法規顯有錯誤、發現未經斟酌之證物之情形，求予廢棄，非有理
由。
據上論結，本件聲請為無理由。依民事訴訟法第五百零七條、第
五百零二條第一項、第九十五條、第七十八條，裁定如主文。
中    華    民    國  九十七  年    六    月   十九   日
                      最高法院民事第七庭
                          審判長法官  劉  福  來
                                法官  陳  國  禎
                                法官  陳  重  瑜
                                法官  吳  謀  焰
                                法官  許  正  順
      本件正本證明與原本無異
                                      書  記  官
中    華    民    國  九十七  年    七    月    四    日
                                                    Ｒ


司法院資訊處製作；財團法人民間司法改革基金會備份。
